臺灣高等法院高雄分院刑事判決　　　　　　　　　　九十一年度交上易字第三七號
　　上　訴　人　臺灣高雄地方法院檢察署檢察官
　　上　訴　人
　　即　被　告　乙○○
右上訴人因被告過失傷害案件，不服臺灣高雄地方法院九十年度交易字第七五一號中
華民國九十年十二月二十日第一審判決（起訴案號：臺灣高雄地方法院檢察署九十年
度偵字第一六○五七號，併辦案號：同署九十年度偵字第一七九二六號），提起上訴
，本院判決如左：
    主  文
上訴駁回。
    事  實
一、乙○○考領有普通小型車駕駛執照，於民國九十年六月十四日上午八時十分許，
    雨後駕駛車牌號碼ＵＴ－８４０１號自用小客車內載其妻鄭靜琪，沿高雄縣鳳山
    市○○○路外側快車道由北往南方向行駛，行經該道路大陸工程工地旁時，適有
    亦考領有重型機駕駛執照之甲○○騎乘車牌號碼ＸＳＱ－８６７號重型機車沿王
    生明路慢車道由南往北行經該地，乙○○本應注意汽車應在遵行車道內行駛，在
    劃有分向限制線之路段，不得駛入來車之車道內；及汽車行駛時，駕駛人應注意
    車前狀況，並隨時採取必要之安全措施，以避免道路交通事故之發生，而當時天
    候晴、日間自然光線、柏油路面雨後濕潤無缺陷、無障礙物、視距良好，且依其
    智識、能力亦無不能注意之情事，詎乙○○遽以時速五十公里以上之行車速度高
    速行駛，亦疏未注意車前狀況，迨因車速過快，忽見同方向前方慢車道有機車竄
    入外側快車道內，一時慌張向左閃避、煞車，因甫下過雨路面濕滑，致小客車失
    控滑衝到對向慢車道內，甲○○所騎乘之機車見狀閃避不及，遭乙○○所駕駛之
    自用小客車右後側車身碰撞，甲○○人車倒地，因而受有左前後十字韌帶撕裂、
    半月狀軟骨撕裂、左膝脫位、前額撕裂傷七公分、右臉頰撕裂一公分、左膝血腫
    、左大腿撕裂傷等傷害，而乙○○之自用小客車復撞上對向慢車道旁台電公司之
    變電箱後方停止滑衝。乙○○於肇事後，即以電話向警方報案，對於未發覺之罪
    自首而接受裁判。
二、案經乙○○自首及甲○○訴由高雄縣警察局鳳山分局報請臺灣高雄地方法院檢察
    署偵查起訴暨移送併辦。
    理  由
一、訊據上訴人即被告乙○○（下稱被告）對於右揭時、地駕駛上開自用小客車，以
    時速五十公里以上之高速行駛，為閃避突然衝出之機車，方失控駛入來車車道內
    之事實坦認不諱，雖矢口否認有何過失傷害犯行，辯稱：伊因失控駛入對向車道
    內，撞到台電之變電箱，甲○○所騎乘之機車並未與伊之自小客車發生碰撞，伊
    無過失云云。惟查：
  （一）被告前開過失傷害犯行，業據告訴人迭於警偵訊、原審及本院調查中指訴：
        「當時我以正常車道靠右行駛，我和乙○○是反方向行駛，當我開到大陸工
        程時，忽然乙○○的車子向我衝來，而且不是正面而來是側面一直滑過來，
        速度很快，讓我無法反應及逃避」、「被告是從對面車道滑衝過來，我整個
        人飛出去」等語綦詳（見警卷九十年七月二十一日訊問筆錄、原審卷第十四
        頁、本院卷第四十一頁），且被告於警偵訊、原審及本院中亦均供陳：案發
        當時伊行車時速約五十餘公里，本係行駛於外側車道，係為閃避同向突然衝
        出之機車，且因剛下完雨地面失滑，才會衝到對向慢車道等語在卷（見警卷
        九十年七月二十五日訊問筆錄、原審卷第十四頁及第十五頁、本院卷第四十
        頁）。復依事故發生後，高雄縣政府警察局鳳山分局至事故現場處理時所測
        繪之道路交通事故調查報告表及肇事現場照片二幀所顯示，事故路段王生明
        路為直路雙向四車道，呈南北向，事故發生前，被告原係由北往南方向行駛
        於外側快車道，告訴人則係由南往北方向行駛於慢車道，事故發生後，告訴
        人所騎乘之重型機車倒於王生明路南向邊線道路間，頭南尾北，前輪距路旁
        路燈二公尺，後輪在紅磚道上，距路旁路燈五公尺，被告之自用小客車停於
        告訴人北方七公尺處，位在王生明路南向慢車道及邊線道路間，頭北尾南，
        右前車輪距紅磚道零點八公尺，右後車身距紅磚道零點六公尺；事故後告訴
        人之重型機車車頭全毀、被告之自用小客車右後側車身毀壞、後側玻璃碎裂
        ，散落物之位置係在自用小客車右後方數公尺處慢車道旁之紅磚道；又告訴
        人因本件車禍受有左前後十字韌帶撕裂、半月狀軟骨撕裂、左膝脫位、左膝
        血腫、左大腿撕裂傷等傷害，有卷附博正醫院診斷證明書足憑，綜觀上開被
        告及告訴人之陳述，及相關行車方向、撞擊位置及力道、車損情況、散落物
        位置、告訴人受傷之部位等跡證所示，足認本件車禍係因被告高速行駛，且
        疏未注意車前狀況，忽見同方向有機車自右方竄出，一時慌張而偏左失控滑
        衝至對向車道之慢車道內，致車尾碰撞到告訴人所騎乘機車之左側等情，堪
        以認定。雖被告辯稱：伊係撞上台灣電力公司設置之變電箱，並未與告訴人
        發生擦撞云云，並提出照片二紙為證，然對照上開照片中慢車道旁之變電箱
        及肇事現場照片中被告車輛毀損之程度及位置可知，變電箱僅係輕微磨損，
        惟被告之自用小客車毀損情況嚴重，且被告雖稱其自用小客車僅有車身右側
        面受損，且受損處之高度與電箱基座毀損處高度相符，然被告車輛之後側車
        身及玻璃亦有嚴重之毀損、破裂，是縱被告所言伊撞上台灣電力公司設置之
        電箱等情非虛，亦係因被告滑衝到對向慢車道後，車尾先擦撞到告訴人左側
        車身，再撞上慢車道旁之變電箱所致，反而顯示出其行車速度之快及衝撞告
        訴人力道之大，是其上開所辯，尚難採信。
  （二）按汽車在雙向多車道行駛時，均應在遵行車道內行駛，在劃有分向限制線之
        路段，不得駛入來車之車道內；又汽車行駛時，駕駛人應注意車前狀況，並
        隨時採取必要之安全措施，為道路交通安全規則第九十七條第一項第一款、
        第二款及第九十四條第三項定有明文。被告既考領有普通小型車駕駛執照，
        對於前揭規定自難諉為不知。本件案發當時天候晴、日間自然光線、柏油路
        面濕潤無缺陷、道路無障礙物、視距良好，有警製道路交通事故調查表載明
        可按，則依被告之智識、能力並無不能注意之情事，詎被告竟以時速五十公
        里以上之行車速高速行駛，亦疏於注意警戒車前動態，並隨時採取適當、必
        要及有效之閃避、煞車等安全措施，忽見同方向有機車竄入，一時心慌失控
        衝入對向來車道之慢車道內，致生本件車禍事故，其有過失，已經明顯。又
        告訴人因本件交通事故受有左前後十字韌帶撕裂、半月狀軟骨撕裂、左膝脫
        位、前額撕裂傷七公分、右臉頰撕裂一公分、左膝血腫、左大腿撕裂傷之傷
        害，有博正醫院診斷證明書乙紙存卷可參，被告之過失犯行與告訴人之傷害
        間，顯有相當因果關係。綜上所述，事證已臻明確，被告過失傷害犯行堪以
        認定。
  （三）至告訴人於本院審理中指訴其所受傷情嚴重，經殘障鑑定結果認定係屬肢體
        殘障，並無治癒之可能，已達重傷害之程度云云，查告訴人因本件車禍受有
        左前後十字韌帶損傷、內側半月狀軟骨板破裂、兩次左膝關節手術重建後，
        自九十年十月二十三日起至高雄榮民總醫院接受復建治療，左下之肌萎縮、
        關節巒縮有，顯著運動障礙之情，雖有高雄榮民總醫院九十一年一月二十二
        日診斷證明書一紙在卷足憑（其病情另有博正醫院診斷證明書乙紙在卷可稽
        ），惟刑法第十條第四項第六款之重傷，係指除去同項第一款至第五款之傷
        害而於身體或健康有重大不治或難治之傷害者而言，如毀敗一肢，按照該項
        第四款之規定，固屬重傷，假使所傷之一肢，僅祇功能減衰，並未完全毀敗
        ，縱令此種減衰具有不治或難治之情形，仍與第六款所定之內容並不相當，
        即祇應成立普通傷害，不能遽依重傷論科（二十五年上字第四六八０號、四
        十八年台上自二十五年上字第四六八０號判例參照），觀諸告訴人左膝關節
        雖因車禍受傷，但其尚能行走，參以告訴人提出輕度視障之身心障礙手冊影
        本，亦僅係輕度肢障，足徵告訴人左膝關節應僅功能減衰，應尚未達完全喪
        失其效用之程度，縱令此種減衰具有不治或難治之情形，仍顯然與刑法第十
        條第四項第四款所稱毀敗一肢以上機能之重傷害定義有間，應認尚未達重傷
        害程度無訛。另被告請求履勘車禍現場，因事證明確，已如前述，本院認無
        現場履勘之必要，附此說明。
二、核被告所為，係犯刑法第二百八十四條第一項前段過失傷害罪。又被告於肇事後
    主動以電話向警方報案坦承肇事，有前開高雄縣警察局鳳山分局Ａ２類道路交通
    事故調查報告表在卷可證，係對未發覺之犯罪自首而接受裁判，應依刑法第六十
    二條前段規定減輕其刑。併辦部分與起訴部分係同一事實，本院自應予以審究，
    併予敘明。
三、原審因而適用刑法第第二百八十四條第一項前段、第六十二條前段、第四十一條
    第一項前段，罰金罰鍰提高標準條例第一條前段、第二條，並審酌本件交通事故
    係因被告過失所造成，被告於告訴人住院期間曾前往探視並負擔部分醫療費用，
    有支出明細表一份可佐，惟迄今尚未與告訴人達成和解，及告訴人之傷勢非輕等
    一切情狀，量處有期徒刑三月，並以被告行為後，刑法第四十一條易科罰金之條
    件修正放寬，並自九十年一月十日公布施行，此修正係屬將來刑之執行問題，非
    刑罰法律之變更，被告所處之刑，自應逕行適用新修正刑法第四十一條第一項前
    段諭知易科罰金之折算標準。經核原判決認事用法並無不當，量刑亦甚妥適，被
    告上訴意旨，否認犯罪，指摘原判決不當；檢察官循告訴人請求上訴意旨，以告
    訴人之傷害，已成殘廢，應為重傷，指摘原判決未依過失致重傷害罪論處，顯有
    未當云云，均無理由，應予駁回。
據上論斷，應依刑事訴訟法第三百六十八條，判決如主文。
本案經檢察官郭振昌到庭執行職務。
中    華    民    國         九十一       年      三      月    十五    日
                              臺灣高等法院高雄分院刑事第七庭
                                  審判長法官  李春昌
                                        法官  黃憲文
                                        法官  莊飛宗
右正本證明與原本無異。
不得上訴。
                                      書記官  張明賢
中    華    民    國     九十一     年       三       月    十  九      日
附錄本判決論罪法條全文：
中華民國刑法第二百八十四條
 (過失傷害罪)
因過失傷害人者，處六月以下有期徒刑、拘役或五百元以下罰金，致重傷者，處一年
以下有期徒刑、拘役或五百元以下罰金。
從事業務之人，因業務上之過失傷害人者，處一年以下有期徒刑、拘役或一千元以下
罰金，致重傷者，處三年以下有期徒刑、拘役或二千元以下罰金。
                                                                        Ｆ
